---
title: "Cuarto parcial de diseño experimental"
author: "Joshelyn Yanori Mendoza Alfaro"
date: "20/1/2021"
output: pdf_document
---

```{r setup, include=FALSE}
knitr::opts_chunk$set(echo = TRUE)
```

En esta ocasión voy a trabajar con la base de datos titulada “baby_smoke.csv” extraída de OpenIntro Statistics, David Diez, Mine Cetinkaya-Rundel, Christopher Barr, and OpenIntro, tercera edición, capítulo 4 <https://www.openintro.org/book/os/>, la cual contiene información de 1000 madres y de sus respectivos hijos recién nacidos en Carolina del Norte correspondientes a un cierto año.

NOTA IMPORTANTE: Me aseguraré de que el archivo baby_smoke.csv se encuentre en mi directorio de trabajo. Para identificar en mi directorio de trabajo voy a ejecutar el siguiente código: getwd()

```{r}
getwd()
```
*1) Realizar la lectura de la base de datos.*  
```{r}
# Ahora con la función read.csv() leeré mi base de datos titulada baby_smoke.csv
bd <- read.csv("baby_smoke.csv") #IMPORTANTE: TIENE QUE ESTAR ENTRE COMILLAS
# Y TIENE QUE TENER LA EXTENSIÓN .CSV PORQUE DE LO CONTRARIO NO FUNCIONA
# Ahora con el comando View() veo los datos.
View(bd) # Con el comando View() le doy un vistazo a mis datos.
```

Tengo información de las siguientes variables contenidas en la base de datos.

*fage*: edad de la mamá

*mage*: edad del papá

*weeks*: número de semana de gestación al momento de nacer

*weight*: peso del neonato medido en libras

*gender*: sexo del neonato

*habit*: indica si la madre fumó durante el embarazo

```{r}
# Utilizo el comando names() y este me muestra los encabezados o nombres de cada
# una de las variables
names(bd)
```
```{r}
# Con el operador corchetes, puedo acceder a la información de
# alguno de los sujetos o variable en específico.
bd[3,5]
# Con el operador signo de pesos $ puedo llamar una columna específica.
bd$weight
```
*2) Revisar la estructura de los datos.*
Voy a utilizar tres funciones para explorar los datos. La primer función es str(), la cual me dará la estructura de mis datos.
```{r}
str(bd)
# Puedo observar que la variable "Weeks" es independiente
# Mientras que la varible "weight" es dependiente
```
*3) Realizar un resumen de la estadística descriptiva de todas las variables*
Luego uso el comando summary() para obtener un resumen de la estadística descriptiva de mi base de datos.
```{r}
summary(bd)
# Puedo observar que el promedio de semanas de gestación es de 38.33 semanas
# Mientras que el máximo peso observado en un bebé al nacer es de 11.750 libras
```
*4) Realizar un histograma de la variable weight*
Voy a dar un vistazo a la distribución de la variable weight, para ello puedo usar el comando hist() que me da un histograma.
```{r}
hist(bd$weight)
# Puedo observar que el histograma no tiene una distribución normal
```
*5) Obtener una muestra aleatoria*
En esta parte voy a extraer una muestra aleatoria de 100 sujetos, en este caso bebés. Voy a observar alguna propiedad de alguna variable numérica, en este caso el peso de los bebés y finalmente, voy a observar la distribución de esa variable.
```{r}
# Con el operador corchetes [], la función nrow() y la función sample
# Obtengo una muestra aleatoria simple de tamaño n=100
muestra.aleatoria.simple <- bd[sample(1:nrow(bd), 100), ]
View(muestra.aleatoria.simple) # Doy un vistazo a los datos de mi muestra
# Luego calculo LA MEDIA DE MI MUESTRA
# Además menciono que la función na.omit() resulta indispensable para
# Quitar los NA o valores perdidos.
media.de.peso <- mean (na.omit(muestra.aleatoria.simple$weight) )
media.de.peso #Calculo la media de mi muestra.
# Por último observo el histograma de mi muestra.
hist(muestra.aleatoria.simple$weight)
# Puedo observar que en mi muestra el peso promedio de los bebés es de 7.116 libras
```
*6) Obtener una muestra estratificada*
En este muestreo quiero obtener una muestra de 100 sujetos, en el que 50 son madres que SI fumaron durante el embarazo (estrato 1) y 50 mamás que NO fumaron durante el embarazo (estrato 2), de manera aleatoria.
 
```{r}
# Para empezar, con la función subset() voy a filtrar solamente los sujetos
# que corresponden las madres que SI fumaron durante el embarazo.
bd.smoker <- subset(bd, habit=="smoker")
View(bd.smoker)
# Ahora si selecciono una muestra de 50 sujetos de la base de datos
# que solo tiene mamás.
muestra.estrato.smoker <- bd.smoker[sample(1:nrow(bd.smoker), 50), ]
View(muestra.estrato.smoker)
```

```{r}
# Para continuar, vuelvo a utilizar la función subset() para filtrar únicamente
# los sujetos que pertenecen las madres que NO fumaron durante el embarazo.
bd.nonsmoker <- subset(bd, habit =="nonsmoker")
# Ahora selecciono una muestra de 50 sujetos de la base de datos
# que tiene únicamente hombres.
muestra.estrato.nonsmoker <- bd.nonsmoker [sample(1:nrow(bd.nonsmoker), 50), ]
View(muestra.estrato.nonsmoker)
```

*7) ASignación aleatoria de sujetos*
De acuerdo con el experimento, el diseño incluye un grupo control y un grupo experimental. Asignaré aleatoriamente a las mamás en alguno de los dos grupos.
```{r}
# Primero voy a leer la base de datos.
lista.de.sujetos <- read.csv("lista.de.sujetos.csv")
View(lista.de.sujetos) # Doy una revisión o vistazo.
# Obtengo una muestra de n=500 a la que asignaré al grupo experimental.
grupo.experimental <- lista.de.sujetos[sample(1:nrow(lista.de.sujetos), 500), ]
View(grupo.experimental) #Doy un vistazo.
# Ahora creo un vector lógico que me diga TRUE si el sujeto pertenece al 
# grupo experimental y FALSE si no pertenece.
Pertenece.al.grupo.experimental <- lista.de.sujetos$Id_lista.de.sujetos %in% grupo.experimental
Pertenece.al.grupo.experimental
```
```{r}
#Ahora voy a agregar este vector lógico a mi base de datos de sujetos.
lista.de.sujetos$Pertenece.al.grupo.experimental <- Pertenece.al.grupo.experimental
View(lista.de.sujetos) # Veo cómo quedó.
# Por último, puedo hacer un filtro con cada grupo.
grupo.control <- subset(lista.de.sujetos, Pertenece.al.grupo.experimental=="FALSE")
View(grupo.control)
grupo.experimental <- subset(lista.de.sujetos, Pertenece.al.grupo.experimental=="TRUE")
View(grupo.experimental)
```

Adicionalmente, puedo verificar que ningún sujeto esté en ambos grupos
```{r}
# Con un operador lógico verificaré que no se dupliquen sujetos en los grupos.
grupo.control==grupo.experimental
```















