---
title: "Muestreo y asignación aleatoria"
author: "Joshelyn Mendoza"
date: "12/1/2021"
output: pdf_document
---

```{r setup, include=FALSE}
knitr::opts_chunk$set(echo = TRUE)
```
En esta práctica veremos como hacer un muestreo aleatorio simple y uno estratificado, así como realizar la asignación aleatoria de sujetos a un grupo control y a uno experimental.

*## Objetivo 1: Lectura de la base de datos*

Trabajaremos con la base de datos YRBSS, la cual contiene información de 13583 estudiantes referente al Youth Risk Behavior Surveillance System <https://www.cdc.gov/healthyyouth/data/yrbs/data.htm> citado en OpenIntro Statistics, David Diez, Mine Cetinkaya-Rundel, Christopher Barr, and OpenIntro, tercera edición, capítulo 4 <https://www.openintro.org/book/os/>.

IMPORTANTE: Debes asegurarte que el archivo yrbss.csv se encuentre en tu directorio de trabajo. Para identificar tu directorio de trabajo ejecuta el siguiente código: getwd()
```{r}
getwd()
```

```{r}
# Ahora con la función read.csv() leo mi base de datos titulada yrbss.csv
bd <- read.csv("yrbss.csv") #IMPORTANTE: TIENE QUE ESTAR ENTRE COMILLAS
# Y TIENE QUE TENER LA EXTENSIÓN .CSV DE LO CONTRARIO NO FUNCIONA
# Ahora con el comando View() veo los datos.
View(bd) # Con el comando View() le echo un ojo a mis datos.
```

Notarás que tenemos información de las siguientes variables, y otras más.
*age*: Edad del estudiante.

*gender*: sexo del estudiante.

*grade*: Grado en el High school.

*height*: Estatura del estudiante en metros.

*weight*: Peso del estudiante en kilogramos.

*hekmet*: Frecuencia con que el estudiante usó casco al andar en bici en los últimos 12 meses.

*active*: Número de días en los que relizó actividad física mayor a 60 minutos en los últimos siete días.

*lifting*: Número de días en lo que realizó entrenamiento vigoroso (e.g. levantar pesas) durante los últimos siete días.
```{r}
# Con el comando names() me muestra los encabezados o nombres de las 
# Variables
names(bd)
```
```{r}
# Con el operador corchetes, podemos acceder a la información de
# algún sujeto o variable en específico.
bd[3,5]
# Con el operador signo de pesos $ puedo llamar una columna específica.
bd$weight

```
*## Objetivo 2: Exploración descriptiva de los datos.*
Vamos a utilizar tres funciones para explorar los datos. La primer función es str() y me da la estructura de mis datos.
```{r}
str(bd)
```
A continuación uso el comando summary() para obtener un resumen de la estadística descriptiva de mi base de datos.
```{r}
summary(bd)
```
Para echar un ojo a la distribución de alguna de las variables podemos usar el comando his() que nos da un histograma.
```{r}
hist(bd$weight)
```
*## Objetivo 3: Muestra aleatoria simple.*

En este apartado vamos a extraer una muestra de 100 sujetos, vamos a observar alguna propiedad de alguna variable númerica y finalmente, vamos a observar la distribución de dicha variable.
```{r}
# Con el operador corchetes [], la función nrow() y la función sample
# Obtengo una muestra aleatoria simple de tamaño n=100
muestra.aleatoria.simple <- bd[sample(1:nrow(bd), 100), ]
View(muestra.aleatoria.simple) #Echo un ojo a los datos de mi muestra
# A continuación calculo LA MEDIA DE MI MUESTRA
# Resaltando que la función na.omit() resulta indispensable para
# Quitar los NA o valores perdidos.
media.de.peso <- mean (na.omit(muestra.aleatoria.simple$weight) )
media.de.peso #Calculo la media de mi muestra.
# Por último observamos el histograma de la muestra.
hist(muestra.aleatoria.simple$weight)
```
*## Objetivo 4: Muestreo estratificado*

En este tipo de muestreo quiero obtener una muestra de 100 sujetos, en el que 50 sean mujeres y 50 sean hombres.

```{r}
# En el primer lugar con la función subset() filtro solamente los sujetos
# que corresponden al género femenino
bd.mujeres <- subset(bd, gender=="female")
View(bd.mujeres)
# Ahora si selecciono una muestra de 50 sujetos de la base de datos
# que solo tiene mujeres.
muestra.estrato.mujeres <- bd.mujeres[sample(1:nrow(bd.mujeres), 50), ]
View(muestra.estrato.mujeres)
```

```{r}
# Para continuar, vuelvo a utilizar la función subset() para filtrar únicamente
# los sujetos que pertenecen al género masculino.
bd.hombres <- subset(bd, gender =="male")
# Ahora selecciono una muestra de 50 sujetos de la base de datos
# que tiene únicamente hombres.
muestra.estrato.hombres <- bd.hombres [sample(1:nrow(bd.hombres), 50), ]
View(muestra.estrato.hombres)
```

*##Objetivo 5: ASignación aleatoria de sujetos*
Supongamos que queremos a realizar un experimento social con los alumnos de la materia de Diseño de Experimentos, nuestro diseño incluye un grupo control y un grupo bajo tratamiento experimental. Asignemos aleatoriamente a nuestros voluntarios en alguno de los dos grupos.

```{r}
# En primer lugar vamos a leer la base de datos.
sujetos <- read.csv("sujetos.csv")
View(sujetos) # Doy una revisión o vistazo.
# Obtengo una muestra de n=22 a la que asignaré al grupo experimental.
grupo.experimental <- sujetos[sample(1:nrow(sujetos), 22), ]
View(grupo.experimental) #Doy un vistazo.
# Ahora creo un vector lógico que me diga TRUE si el sujeto pertenece al 
# grupo experimental y FALSE si no pertenece.
Pertenece.al.grupo.experimental <- sujetos$Id_Sujeto %in% grupo.experimental
Pertenece.al.grupo.experimental
```
```{r}
#Ahora voy a agregar este vector lógico a mi base de datos de sujetos.
sujetos$Pertenece.al.grupo.experimental <- Pertenece.al.grupo.experimental
View(sujetos) # Veo cómo quedó.
# Por último, puedo hacer un filtro con cada grupo.
grupo.control <- subset(sujetos, Pertenece.al.grupo.experimental=="FALSE")
View(grupo.control)
grupo.experimental <- subset(sujetos, Pertenece.al.grupo.experimental=="TRUE")
View(grupo.experimental)
```

Adicionalmente, puedo verificar que ningún sujeto esté en ambos grupos
```{r}
# Con un operador lógico verificaré que no se dupliquen sujetos en los grupos.
grupo.control==grupo.experimental
```





